最高法院民事判決　　　　　　　　　　　　　　　八十八年度台上字第一五四九號
　　上 訴 人　丙○○
　　被上訴人　乙○○
　　　　　　　甲○○
右當事人間請求損害賠償事件，上訴人對於中華民國八十七年二月二十三日台灣高等
法院第二審判決（八十六年度上字第八四一號），提起上訴，本院判決如左：
    主  文
上訴駁回。
第三審訴訟費用由上訴人負擔。
    理  由
本件上訴人主張：被上訴人乙○○與伊係夫妻，不料乙○○竟與知情之被上訴人甲○
○發生姦情，經伊提起告訴，均被判處罪刑確定在案，依民法第一百八十四條第一項
規定，自得請求給付慰藉金等情，求為命被上訴人連帶給付新台幣（下同）二百萬元
並加付法定遲延利息之判決（上訴人超過上開部分之本息請求，經第一審為其敗訴判
決，並經原審以裁定駁回該部分之上訴確定）。
被上訴人則以：上訴人關於精神慰撫金之請求，應斟酌雙方身分與資力、加害程度及
其他各種情形而定，第一審判命伊給付之金額過高等語，資為抗辯。
原審斟酌全辯論意旨及調查證據之結果，以：上訴人所主張，被上訴人二人通姦、相
姦之事實，為被上訴人乙○○所不爭，且被上訴人二人因通姦及相姦罪，分別經台灣
台北地方法院（下稱台北地院）及原審判處有期徒刑六月及五月確定，有台北地院八
十五年度易字第四三二六號及原審八十五年度上易字第六八七四號刑事判決可稽，堪
信為真實。按婚姻係以夫妻之共同生活為其目的，配偶應互相協力保持其共同生活之
圓滿、安全及幸福，而夫妻互守誠實，乃為確保其共同生活之圓滿、安全及幸福之必
要條件，故應解為配偶因婚姻契約而互負誠實之義務，配偶一方行為不誠實，破壞共
同生活之圓滿、安全及幸福者，即為違反因婚姻契約之義務而侵害他方之權利，故有
配偶而與人通姦者，係故意以背於善良風俗之方法加損害於配偶之他方，依民法第一
百八十五條共同侵權行為之規定，應與相姦人連帶負損害賠償責任。爰審酌上訴人與
被上訴人乙○○結婚四年餘，育有二子，年紀尚幼，乙○○不思珍惜家庭生活，不以
家庭整體幸福為重，反與知情之甲○○通姦，造成家庭破碎，上訴人遭此打擊，精神
因而深受痛苦；乙○○係協和工商畢業，於連興公司上班，甲○○係台北商專畢業，
均無不動產，上訴人則黎明工專畢業，現任打字工作，亦無不動產；乙○○於八十四
年及八十五年最近二年之年所得約五十萬元及上訴人精神上所受之痛苦等一切情狀，
認上訴人關於慰撫金之請求，於一百萬元之範圍為適當，逾此部分之本息請求則不應
准許，為其心證所由得，爰就第一審所命被上訴人連帶給付上訴人之金額就一百萬元
本息部分判予維持外，超過部分則廢棄改判駁回上訴人在第一審之訴，經核於法洵無
違誤。查民事訴訟法第四百七十六條第一項規定，第三審法院應以第二審判決確定之
事實為判決基礎，故在第三審不得提出新攻擊方法。本件上訴人於上訴第三審後，主
張乙○○並非無不動產，其原所有坐落板橋市○○○路一九三巷六九弄五之二號係與
訴外人潘進中、蕭志光分別虛偽設定抵押權及假買賣而移轉他人應屬無效，且潘進中
等已被科處偽造文書罪刑等語，並提出台北地院八十六年度易字第四八三九號刑事判
決影本為證據方法，核係新攻擊方法，本院依法不得加以斟酌。此外上訴論旨就原審
取捨證據、認定事實之職權行使及其依職權所酌定之慰撫金額，指摘原判決於其不利
部分為不當，聲明廢棄，尚難認有理由。
據上論結，本件上訴為無理由。依民事訴訟法第四百八十一條、第四百四十九條第一
項、第七十八條，判決如主文。
中      華      民      國    八十八    年      七      月     十六     日
                              最高法院民事第七庭
                                  審判長法官  洪  根  樹
                                        法官  謝  正  勝
                                        法官  劉  福  來
                                        法官  吳  麗  女
                                        法官  李  彥  文
      右正本證明與原本無異
                                              書  記  官
中      華      民      國    八十八    年      八      月     四       日
